【裁判字號】    98,交訴,27
【裁判日期】    990209
【裁判案由】    公共危險等
【裁判全文】
臺灣苗栗地方法院刑事判決              98年度交訴字第27號
公  訴  人  臺灣苗栗地方法院檢察署檢察官
被      告  戊○○
選任辯護人  徐正安律師
上列被告因公共危險等案件，經檢察官提起公訴（97年度調偵字
第181 號），本院判決如下：
    主    文
戊○○犯業務過失傷害罪，處有期徒刑玖月。又犯肇事致人傷害
逃逸罪，處有期徒刑壹年。應執行有期徒刑壹年柒月。
    犯罪事實
一、戊○○係台灣中油股份有限公司（下稱中油公司）探採事業
    部之司機，為從事駕駛業務之人，於民國97年7 月24日下午
    3 時50分許，駕駛中油公司探採事業部所有之車牌號碼CI-7
    175 號休旅車（廠牌為CHEYSLER，顏色為綠色），自苗栗縣
    苗栗市○○街78號其友人李秋蓮任職之「彤緣卡拉OK」出發
    ，欲返回位在公館鄉開礦村36號之中油公司探採事業部出磺
    坑（起訴書誤載為出礦坑）礦場、駕駛同日下午4 時30分發
    車之交通車，而執行其駕駛業務。同日下午4 時6 分許，戊○○駕車沿苗栗市○○路由北往南方向之快車道行駛，行至
    苗栗縣政府國際文化觀光局中正堂（起訴書誤載為中山堂）
    前路段時，適有乙○○騎乘IHS-260 號（起訴書誤載為HIS-
    260 號）重型機車以較慢速度行駛在前方快車道（起訴書誤
    載為機車道）上，戊○○本應注意汽車超車時，應於前車左
    側保持半公尺以上之間隔超過，又當時係日間，天氣晴朗、
    光線充足，該路段路面鋪設柏油、乾燥、無缺陷，道路上無
    障礙物，視距良好，並無不能注意之情形，竟疏未注意，貿
    然由機車之左側超越，且未與機車保持半公尺以上之間隔，
    致其所駕休旅車擦撞乙○○所乘機車，乙○○因而人、車倒
    地，受有頭部外傷合併右側硬腦膜下腔出血、蜘蛛膜下腔出
    血、腦腫脹、胸部挫傷合併左側第五根肋骨骨折、全身多處
    擦傷等傷害。詎戊○○明知駕車肇事、可能導致機車騎士受
    傷，既不停車察看，亦未採取必要之救護措施，仍駕車繼續
    向前行駛而逃逸，並於同日下午4 時25分許返抵中油公司出
    磺坑礦場。嗣苗栗縣警察局苗栗分局北苗派出所員警據報前
    往現場處理，經目擊者甲○○提供線索，查悉肇事車輛係中
    油公司探採事業部CI-7175 號休旅車，乃透過中油公司人員
    聯繫當時正代替戊○○駕駛交通車之另一名司機庚○○，請
    庚○○通知戊○○速將肇事車輛開至北苗派出所，庚○○旋
    於同日下午4 時36分許以電話告知戊○○，戊○○獲知後，
    隨即將上開休旅車駛離出磺坑礦場，並遲至同日晚間10時30
    分許，始駕車赴北苗派出所說明。
二、案經乙○○之配偶丁○○訴由苗栗縣警察局苗栗分局報告臺
    灣苗栗地方法院檢察署檢察官偵查起訴。
    理    由
一、證據能力之認定：
  (一)李松盛、庚○○、李秋蓮、甲○○、己○○、丙○○於警詢
    時所為供述（97年度偵字第4300號卷【下稱偵查卷】第12至
    36頁），均屬被告戊○○以外之人於審判外之言詞陳述，經
    被告、辯護人爭執其證據能力（本院卷第218 至221 頁），
    且查無其他法律規定例外得為證據之情形，依刑事訴訟法第
    159 條第1 項，不得作為證據。
  (二)李松盛、丁○○、甲○○、丙○○、己○○、庚○○於檢察
    官訊問時所為供述（偵查卷第126 頁；97年度調偵字第181
    號卷【下稱調偵卷】第11、18至28、31至34、37頁），性質
    固屬被告以外之人於審判外之言詞陳述，惟其中以證人身分
    傳喚到庭作證者，檢察官均曾依法命其等供前具結；非以證
    人身分傳喚到庭為訊問者，本無庸具結（最高法院96年度台
    上字第3527號、97年度台上字第1373、2175號等判決意旨參
    照），觀諸各該筆錄所載訊問內容，前開供述作成時亦無顯
    不可信之情況，自有刑事訴訟法第159 條之1 第2 項傳聞例
    外規定之適用。又被告於審判中已行使對甲○○、丙○○、
    庚○○、己○○之詰問權，完足合法調查程序，復放棄行使
    對李松盛、丁○○之詰問權，參照最高法院97年度台上字第
    603 號判決意旨，前開供述均得作為認定被告犯罪事實判斷
    之依據。
  (三)苗栗縣警察局苗栗分局北苗派出所巡佐洪斌源繪製之道路交
    通事故現場圖（偵查卷第37頁），係警員在職務上所製作，
    記載車禍現場有關車輛之位置、煞車痕、血跡…等事實之書
    面資料，因警員有據實記載之義務，性質上可信性極高，且
    現場歷經相當時日，由於日曬雨淋及其他車輛碾壓，欲現場
    重建，勢不可能，實有尊重現場圖紀錄之必要性，是依刑事
    訴訟法第159 之4 第1 款規定，得為證據（刑事訴訟新制法
    律問題研討會提案第17號研討結果參照）。
  (四)內政部警政署刑事警察局97年8 月27日刑醫字第0970114322
    號鑑驗書（偵查卷第119 頁）、臺灣省竹苗區車輛行車事故
    鑑定委員會98年1 月14日竹苗區970786案鑑定意見書（調偵
    卷第5 至8 頁）、臺灣省車輛行車事故覆議鑑定委員會98年
    11月3 日府覆議字第0986204059號函（本院卷第66頁），均
    屬刑事訴訟法第206 條之鑑定報告，依同法第159 條第1 項
    之除外規定（參照該條立法修正理由(三)），得為證據。
  (五)卷內其餘被告以外之人於審判外之言詞或書面陳述，經檢察
    官、被告及辯護人於審判程序一致同意作為證據（本院卷第
    222 至230 頁），本院審酌前開陳述作成時之情況，尚無違
    法或證明力明顯過低之瑕疵，與本案待證事實復具有相當關
    連性，亦認為適當，依刑事訴訟法第159 條之5 第1 項，前
    開傳聞證據均得作為證據。
  (六)員警拍攝之事故現場照片39張、監視器錄影畫面翻拍照片4
    張、勘察採證照片25張、微物跡證初篩作業檢視照片6 張（
    偵查卷第51至63、66至87、89至90頁），均係依機器之功能
    ，攝錄實物形貌而形成之圖像，並非人類意思表達之言詞或
    書面陳述，不含供述要素，當不在刑事訴訟法第159 條第1
    項規定「被告以外之人於審判外之言詞或書面陳述」之範圍
    內，性質上應屬於非供述證據，無傳聞法則之適用（最高法
    院97年度台上字第3854號判決意旨參照），且非實施刑事訴
    訟程序之公務員因違背法定程序而取得，與本案待證事實復
    具有自然之關連性，自有證據能力。
二、犯罪事實之認定：
  (一)被告坦承在中油公司探採事業部擔任司機，於上述時間，駕
    駛中油公司探採事業部所有之CI-7175 號休旅車，自友人李
    秋蓮任職之「彤緣卡拉OK」出發，欲返回中油公司探採事業
    部出磺坑礦場、駕駛當日下午4 時30分發車之交通車，途中
    曾沿苗栗市○○路由北往南方向之快車道行駛，經過事故現
    場即中正堂前路段後，並未煞車或為任何處置，即一路駛回
    出磺坑礦場，惟交通車已由同事庚○○代為駕駛，隨後其又
    駕駛休旅車外出，至當日晚間10時30分許，始前往北苗派出
    所等事實（偵查卷第6 至10頁；調偵卷第35至37頁；本院卷
    第231 、237 至239 頁）。
  (二)本件事故發生於97年7 月24日下午4 時6 分許，地點在苗栗
    市○○里○○路苗栗縣國際文化觀光局中正堂前、由北往南
    方向之快車道上，接近北側交岔路口；該路段係劃設機車優
    先道之雙向4 車道，中央劃有雙向禁止超車線，路面鋪設柏
    油，乾燥、無缺陷，無障礙物；事故發生當時係日間，天氣
    晴朗、光線充足，視距良好，被告所駕休旅車及乙○○所乘
    機車行動狀態均為同向直行中；員警到場處理時，機車倒地
    位置在快車道與機車優先道之間，機車車身左側接觸地面，
    車頭朝向快車道，後方路面有一片血跡及一道由快車道往機
    車優先道方向延伸、長約4.9 公尺之刮地痕，乙○○所著拖
    鞋1 只則掉落在刮地痕起點附近之快車道上；翌（25）日苗
    栗縣警察局鑑識課鑑識人員對停放在北苗派出所停車場之2
    車進行勘察、採證結果，休旅車與機車相對撞擊痕跡不明顯
    ，但休旅車右後視鏡外殼處有一道刮擦痕（離地高度約109
    公分），其上有微量靛藍色漆痕，機車左後視鏡下方膠質護
    套略呈脫落狀，其表面亦發現靛藍色漆痕（離地高度約109
    公分），另休旅車右前乘客座車門烤漆板面、接近車窗下緣
    處有一條摩擦狀之疑似皮屑組織（離地高度約101 公分）等
    情，有苗栗縣警察局道路交通事故當事人登記聯單、道路交
    通事故現場圖、道路交通事故調查報告表(一)、(二)、苗栗縣警
    察局現場勘察及採證報告各1 件、事故現場照片39張、勘察
    採證照片25張在卷可憑（97年度他字第683 號卷第6 頁；偵
    查卷第37至40、49至63、69至87頁）。
  (三)被告固否認其駕駛休旅車行經事故現場時曾與機車接觸之事
    實，惟查：(1)觀諸前揭道路交通事故現場圖，機車倒地滑行
    造成之刮地痕起點在快車道上，距離快車道與機車優先道之
    分隔線尚有1.2 公尺，乙○○所著拖鞋亦遺落在快車道上，
    緊鄰上開刮地痕起點，可見乙○○與所乘機車是在快車道上
    倒地後，連人帶車往機車優先道方向滑行，則機車倒地前顯
    係行駛在快車道上，又事故現場路段同向僅有一快車道，被
    告復未表示其當日行經該路段時有跨越分向限制線逆向行駛
    之情，則被告所駕休旅車勢必行經機車所在之該快車道，2
    車因而接近甚至接觸之合理可能性本屬存在。(2)事故發生時
    騎乘機車行經對向車道之證人甲○○、分別駕駛汽車及騎乘
    機車行至同向車道後方之證人丙○○、己○○，於偵查、審
    判中迭就其等目睹被告所駕休旅車駛過事故現場，機車與騎
    士即當場倒地滑行，且休旅車前方及周圍並無其他車輛等情
    指證歷歷，主要部分互核相符（調偵卷第18至27頁；本院卷
    第115 至138 、149 至160 頁），上開證人僅是偶然路經事
    故現場之人，與被告、乙○○皆素不相識，彼此間無任何恩
    怨糾紛或利害關係（本院卷第238 頁被告供述參照），並非
    乙○○該方之友性證人，衡情均不至於甘冒受偽證罪訴追、
    處罰及結怨於被告之風險，故為背離親身經歷見聞且不利於
    被告之陳述，其等所證情節應堪採信，亦足徵「被告駕駛休
    旅車經過事故現場」與「乙○○人、車倒地」二事具有時間
    上及空間上之高度密接性；而乙○○領有普通重型機車駕駛
    執照（偵查卷第42頁公路監理電子閘門列印資料參照），具
    備一定之駕駛機車能力，當時係騎乘自己所有之機車（偵查
    卷第44頁車籍查詢基本資料參照），對車況及性能應極為熟
    悉，事故發生後經醫院抽血檢驗結果，其血液中酒精濃度僅
    4mg/dl（換算呼氣中酒精濃度僅0.02mg/L，偵查卷第41頁道
    路交通事故當事人酒精測定紀錄表參照），尚不足以影響其
    駕車之注意力、判斷力及平衡感，又事故現場路段之路面平
    整、無障礙物（前揭事故現場照片參照），綜合以上情事，
    實難想像乙○○所乘機車會在未遭遇任何外力之情況下自行
    倒地，其倒地既與被告所駕休旅車行經事故現場一事在時間
    、空間上均如此密接，除機車係突遭休旅車擦撞以致失去平
    衡倒地之外，已別無其他合理之解釋。(3)前揭警方鑑識人員
    在休旅車右後視鏡外殼刮擦痕處、機車左後視鏡下方膠質護
    套上發現之二處靛藍色漆痕，不但離地高度相當，經鑑識人
    員分別以手術刀刮取、紙袋包裝封緘後，攜回苗栗縣警察局
    刑事實驗室，以實體顯微鏡檢視法進行篩檢結果，二者之顏
    色亦相符，有苗栗縣警察局現場勘察及採證報告、微物跡證
    初步調查報告表、初步篩檢結果報告表各1 紙、微物跡證初
    篩作業檢視照片6 張可佐（偵查卷第49至50、64至68頁）；
    前揭鑑識人員在休旅車右前乘客座車門烤漆板面、接近車窗
    下緣處發現之疑似皮屑組織，經以浸潤生理食鹽水之紗布採
    取、紙袋包裝封緘後，與沾有乙○○血漬之紗布一同送請內
    政部警政署刑事警察局鑑驗結果，該疑似皮屑組織DNA 與乙○○DNA-STR 型別相同，則有前揭現場勘察及採證報告、微
    物跡證初步調查報告表及內政部警政署刑事警察局97年8 月
    27日刑醫字第0970114322號鑑驗書足憑（偵查卷第49至50、
    64、119 頁）；參酌中央警察大學鑑識科學研究所畢業、具
    14年鑑識工作經驗、負責本案採證之苗栗縣警察局鑑識課股
    長辛○○到庭所陳：本案採證是由鑑識課人員獨立進行，第
    一次採證就採到皮屑組織與靛藍色漆兩項微物跡證，沒有經
    過任何加工，該皮屑組織型態是碰觸、摩擦上去的，應該不
    存在故意塗抹的情形，車輛絕對有跟人體接觸才會遺留該皮
    屑組織，採證後該皮屑組織與鑑識人員都沒有再接觸過乙○○，靛藍色漆則有可能是附著在機車或汽車上面，2 車接觸
    之後相互轉移等語（本院卷第161 至169 頁），以及事故發
    生後乙○○當場倒臥血泊中，經救護人員送醫急救並住院治
    療，直到97年8 月11日始出院（偵查卷第127 頁童綜合醫院
    一般診斷書參照），不可能於警方採證前再次接近休旅車、
    故意摩擦以留下皮屑組織，足認前述採證過程之客觀性及鑑
    驗結果之可信度均無疑問。從而，被告所駕休旅車行經事故
    現場時，曾擦撞乙○○所乘機車及乙○○身體之事實，已然
    獲得充分之證明。至於休旅車究係先擦撞機車或先擦撞乙○○身體、撞擊之角度如何，可能因2 車之相對速度、機車車
    頭方向、乙○○騎乘機車之姿勢而異，乙○○又已對事故發
    生經過不復記憶（本院卷第214 至218 頁），無從確切認定
    ，然該等細節之差異，本不足以推翻2 車有碰撞接觸之情，
    亦不足以否定由前述科學方法採證、鑑驗所得結論，鑑識人
    員嘗試模擬2 車擦撞情形，亦不過提供一種可能性，非謂實
    際擦撞情形必與模擬畫面相同，或僅有模擬畫面能夠支持採
    證、鑑驗所得結論，故被告一再對鑑識人員模擬2 車擦撞情
    形之照片（偵查卷第61至63頁）提出諸多質疑，並無意義，
    亦不足據為對其有利之認定。綜上事證，堪認被告所駕休旅
    車行經事故現場、超越乙○○所乘機車時，休旅車右側確與
    機車左側及乙○○身體發生擦撞，並致使機車失去平衡而倒
    地滑行。
  (四)按汽車超車時，應於前車左側保持半公尺以上之間隔超過，
    行至安全距離後，再顯示右方向燈駛入原行路線，道路交通
    安全規則第101 條第1 項第5 款訂有明文。前揭交通法令所
    要求之注意義務，恆為汽車駕駛人應具備之基本認知與技術
    ，以本案被告領有職業大客車駕駛執照之條件（偵查卷第43
    頁公路監理電子閘門列印資料參照），且在中油公司探採事
    業部任職司機多年，向以駕駛交通車、公務車等車輛為業務
    ，擁有更勝於一般人之駕駛常識與經驗，對前揭注意義務內
    容，自無不知之理。被告駕駛上開休旅車在上開路段行駛，
    既負有前揭注意義務，依事故發生時之天候、路況，亦無不
    能注意之情形，卻疏未注意，於超越前方乙○○騎乘之機車
    時，未與機車左側保持半公尺以上之間隔（倘有保持半公尺
    以上之間隔，縱使機車自行向左傾倒撞擊休旅車，亦不會在
    休旅車如前述離地高度之部位留下微物跡證，且依前所述，
    亦足以排除機車自行傾倒之可能性），致休旅車右側擦撞機
    車左側及乙○○身體而肇事，乙○○人、車均失去平衡倒地
    ，被告顯有應注意、能注意而不注意之過失。又本件事故於
    偵查中檢具卷證資料送臺灣省竹苗區車輛行車事故鑑定委員
    會鑑定肇事原因，鑑定結果略以「…研判在撞擊之前李車在
    前、黃車在後，在撞擊之瞬間黃車之速度較李車快，故黃車
    於超車時未與前車保持足夠之安全間隔，致與李車發生擦撞
    ，導致車禍之發生，確屬不當。而李車正常行駛中突遇戊○○所駕駛之自小客車自後方超車駛至，實難加以防範…鑑定
    意見：一、戊○○駕駛自小客車，超車時未保持安全間隔擦
    撞前車為肇事原因，且肇事致人受傷而駛離現場有違規定。
    二、乙○○駕駛重機車，被後方超車駛至之車輛撞擊，無肇
    事因素」（調偵卷第5 至8 頁），於審判中再送臺灣省車輛
    行車事故覆議鑑定委員會覆議肇事原因，覆議意見認「本案
    若監視器光碟所顯示之情形確屬黃車及2 車相對擦撞部位相
    吻合，則照竹苗區車鑑會之鑑定意見」（本院卷第66頁。按
    被告於偵查中即不否認檢察官所提示監視器錄影畫面翻拍照
    片乃其所駕休旅車行經事故現場之情形【調偵卷第36至37頁
    】，2 車相對擦撞部位亦經本院認定為吻合，有如前述，則
    覆議意見應與鑑定結果無悖），均與本院前開認定相同，益
    徵被告對於本件事故之發生，應負過失責任。辯護人雖以：
    乙○○騎乘之機車應行駛機車優先道，其行駛快車道，有違
    道路交通安全規則第99條第1 項第2 款規定，同有過失等語
    ，主張前揭鑑定意見失真而不可採，然在已劃分快慢車道、
    同向僅有2 個車道（即快慢車道各1 個）之道路，如該快車
    道無標誌或標線規定禁行機器腳踏車，該快車道應有道路交
    通安全規則第99條第1 項第2 款所稱「最外側快車道」之適
    用（交通部95年1 月13日交路字第0950000657號函意旨可供
    參考），本件事故現場即為已劃分快慢車道但同向僅有2 個
    車道之道路，快車道亦無任何標誌或標線規定禁行機器腳踏
    車（前揭道路交通事故現場圖、事故現場照片參照），故乙○○所乘機車行駛在該快車道，並未違反上開規定，無違背
    注意義務之過失情節可言，辯護人上開所述顯屬誤會，不能
    動搖前揭鑑定意見之證據價值，亦不足以解免被告之過失責
    任。
  (五)乙○○於本件事故發生後，頭部大量出血、倒臥現場，隨即
    由救護人員將其送往苗栗市大千綜合醫院急診、插管，當日
    再轉送臺中縣梧棲鎮童綜合醫院急診，住院觀察、治療共19
    日，至97年8 月11日始首度出院，經醫師診斷其受有頭部外
    傷合併右側硬腦膜下腔出血、蜘蛛膜下腔出血、腦腫脹、胸
    部挫傷合併左側第五根肋骨骨折、全身多處擦傷等傷害，有
    前揭事故現場照片及大千綜合醫院乙種診斷證明書1 紙、童
    綜合醫院一般診斷書2 紙可稽（偵查卷第46、47、69至70、
    85至87、127 頁）。被告對於本件事故之發生既有過失，乙○○亦確因本件事故受有前述傷害，被告之過失行為與乙○○受傷之結果間，自有相當因果關係。此外，復有上開休旅
    車之車籍查詢基本資料、苗栗縣警察局舉發違反道路交通管
    理事件通知單各1 紙、監視器錄影畫面翻拍照片4 張、被告
    所持用0000000000號行動電話通聯紀錄1 份、童綜合醫院98
    年12月22日（98）童醫字第1795號函等在卷足為佐證（偵查
    卷第45、48、89至115 頁；本院卷第107 頁）。綜上所述，
    被告為從事駕駛業務之人，因業務上過失傷害乙○○之事證
    已臻明確，其犯行洵堪認定，應依法論科。
  (六)被告有駕車肇事、致乙○○受傷之行為，有如前述，其肇事
    後既不停車察看，亦未採取必要之救護措施，仍駕車繼續向
    前行駛，一路返抵中油公司探採事業部出磺坑礦場，準備駕
    駛交通車載送同仁下班，顯有「逃逸」之行為。儘管被告亦
    否認犯行，辯稱：伊是正常行駛，不知有擦撞機車、機車倒
    地、騎士受傷等情事云云，惟查：(1)本件事故發生時，被告
    所駕駛者並非先天視野死角較多之大型車輛，而係駕駛座高
    度、視角均與一般小轎車相差無幾之休旅車，機車騎士乙○○亦非身型矮小之人，其騎乘機車時之高度應已接近休旅車
    之車頂（偵查卷第61、63頁鑑識人員模擬照片可資參照），
    且休旅車與機車、乙○○身體擦撞之部位，分別係右後視鏡
    外殼及右前乘客座車門烤漆板面、接近車窗下緣處，則於被
    告駕車駛近乙○○所乘機車至超越機車之過程中，乙○○應
    始終位在被告雙眼（從駕駛座直視正前方）視野所及範圍內
    ，被告既未因飲酒導致注意力降低或反應遲鈍（偵查卷第7
    頁、本院卷第235 、237 頁被告供述參照），豈有可能未發
    現與乙○○擦撞之情事？(2)由證人甲○○、丙○○、己○○
    之證述可知，被告駕駛休旅車超越乙○○所乘機車後，機車
    隨即倒地，而機車倒地所產生之聲響，連距離事故現場各有
    2 、30公尺遠之甲○○（在對向車道）及丙○○（在同向車
    道後方）都能聽聞，因此察覺有異，被告與倒地之機車距離
    最近（依證人甲○○所述，其轉頭察看時機車位置在休旅車
    右後輪附近，見調偵卷第19頁、本院卷第118 頁），當時右
    前乘客座車窗又未關閉（依證人己○○所述，休旅車在距離
    事故現場約100 公尺處超越其所乘機車時，右前乘客座車窗
    未關，故其清楚看見駕駛座上被告之長相特徵，見本院卷第
    150 、158 頁），更當已清楚聽聞機車倒地之聲響，知悉自
    己駕車與機車發生擦撞而肇事之事實。(3)行駛中之機車遭遇
    未預期之外力撞擊，極易使機車騎士無法保持平衡而失控倒
    地，造成機車騎士摔出、碰撞地面或其他物體而傷亡之結果
    ，此乃稍具生活常識及駕駛經驗之人皆知之事，被告為成年
    人，具高中畢業學歷，領有職業大客車駕駛執照，更從事駕
    駛業務多年，智識程度應不遜於一般人，駕駛經驗更是豐富
    ，其所駕休旅車既與機車發生擦撞，其對機車可能倒地、足
    以致機車騎士受傷乙節，又豈能無所預見？(4)本件事故發生
    當日，被告本應於下午4 時30分準時駕駛自出磺坑礦場發車
    之中油公司探採事業部交通車，載送同仁下班，此為被告與
    證人庚○○一致供（證）述之事實（調偵卷第31、35至36頁
    ；本院卷第143 至144 、231 頁）。被告駕駛休旅車行經事
    故現場時，已逾下午4 時，該處距離出磺坑礦場卻仍有將近
    半小時之車程，被告若停車察看或為進一步處置，勢必無法
    及時趕回出磺坑礦場駕駛交通車，輕則影響同仁權益，重則
    危及自己工作機會，由此觀之，被告顯有明知肇事猶選擇逃
    逸之動機。(5)本件事故發生後，警方即透過中油公司人員聯
    繫代替被告駕駛交通車之庚○○，請庚○○通知被告速將肇
    事車輛開至北苗派出所，庚○○旋於同日下午4 時36分許以
    電話告知被告上情，被告亦答稱「知道了」，此據證人庚○○於偵查、審判中證述明確（調偵卷第32頁、本院卷第145
    至146 頁），與被告所持用行動電話之通聯紀錄相符（偵查
    卷第94頁）；庚○○於審判中復證稱：依中油公司規定，下
    班後公務車要開回苗栗車庫或放在出磺坑礦場，不可以開回
    家或停放其他地方，司機回家也必須使用自己的交通工具（
    本院卷第147 頁）；被告於下午5 時前即知其涉嫌肇事逃逸
    ，警方與公司均要求其駕駛休旅車到北苗派出所說明，亦應
    知若非前往北苗派出所或苗栗車庫，不應再將休旅車駛離出
    磺坑礦場，其竟無視警方通知及公司指令，擅自駕駛休旅車
    外出，並拖延5 、6 個小時，遲至晚間10時30分許始赴北苗
    派出所，就其外出原因一度稱「準備第二天要去保養車子」
    （本院卷第234 頁），隨口又改稱「因為我車子在苗栗」、
    「我沒有車子可以回家」（本院卷第235 頁），然其根本未
    將休旅車開回苗栗車庫、換開自己之車輛，更未返回苗栗市
    住處，而是將車開往銅鑼鄉其母親住處，隨後甚至停放在銅
    鑼鄉三厝屋附近舊台6 線路旁、「在車上休息」（偵查卷第
    7 頁被告供述參照），既不依規定歸還公務車，亦不循慣例
    下班返家，又不按指令儘速至北苗派出所釐清事故真相，連
    人帶車獨自在外晃蕩，完全不合常情，若被告主觀上認未與
    乙○○所乘機車發生擦撞，其何不迅速至北苗派出所說明或
    打電話詢問事情原委？豈容錯失案發之辯解時機，徒令人質
    疑？則除被告明知自己駕車肇事，畏懼警方立即登門查緝，
    欲爭取時間冷靜思索可能後果及應對之策以外，其行為實難
    有其他合理之解釋。綜上說明，足認被告主觀上有肇事逃逸
    之故意，其有關對肇事、致人受傷等節毫無所悉之辯詞，均
    不足採憑。從而，被告駕駛動力交通工具肇事致人傷害而逃
    逸之犯行，同堪認定，亦應依法論科。
三、論罪科刑之理由：
  (一)被告係中油公司探採事業部司機，為以駕駛汽車為業務之人
    ，就其駕駛汽車應有經常注意，俾免他人於危險之特別注意
    義務，其所負之特別義務，並不因其駕駛為上班或下班時間
    而有差別（最高法院92年度台上字第4251號、84年度台上字
    第5697號判決意旨參照）。故核被告所為，係犯刑法第284
    條第2 項前段之業務過失傷害罪及同法第185 條之4 之肇事
    致人傷害逃逸罪。
  (二)被告所犯上開2 罪，犯意各別，行為互殊，應予分論併罰（
    最高法院93年度台上字第5599號判決意旨參照）。
  (三)審酌被告無刑事前科紀錄（本院卷第4 頁臺灣高等法院被告
    前案紀錄表參照），素行尚佳，身為職業汽車駕駛人，其駕
    駛汽車，本應負有經常注意、俾免他人於危險之特別注意義
    務，卻疏未注意，於駕駛中油公司探採事業部公務車從苗栗
    市返回公館鄉出磺坑礦場途中，貿然在未保持安全間隔之情
    況下超越前方乙○○騎乘之機車，以致擦撞肇事，其行為已
    實際造成乙○○受到前述傷害之結果，侵害乙○○之身體法
    益，復對地方交通秩序及其他用路人之生命、身體、財產安
    全構成威脅，且肇事後未停車察看或採取必要之救護措施，
    駕車繼續前行而逃逸，任由乙○○負傷倒臥血泊中，犯罪情
    節非輕，幸經目擊證人甲○○騎機車追趕、記下車號及特徵
    供警方調查，方為警循線查獲，然被告起先拖延到案時間，
    再自警詢、偵查以至本院審理期間，始終無視各項確鑿之人
    證、物證，對肇事及逃逸犯行一概矢口否認，使本案不論在
    偵查、審判程序，均須耗費相當之時間、人力及物力調查證
    據，足以排擠其他刑事訴訟當事人合理使用司法資源之權益
    ，且全然未見被告就自己一時之過誤表現出絲毫的反省與悔
    意，其亦不曾向被害人道歉，遑論彌補被害人因本件事故所
    受身體上與精神上之痛苦，犯後態度誠屬可議，兼衡被告高
    中畢業學歷之智識程度，任職司機、已婚、與妻育有3 名子
    女之生活狀況等一切情狀，就被告所犯2 罪分別量處如主文
    所示之刑，並定其應執行之刑。
四、適用之法律：
  (一)刑事訴訟法第299 條第1 項前段。
  (二)刑法第284 條第2 項前段、第185 條之4 、第51條第5 款。
  (三)刑法施行法第1 條之1 第1 項、第2 項前段。
本案經檢察官陳文貴到庭執行職務。
中    華    民    國    99    年    2     月    9     日
                  刑事第一庭    審判長法  官  林信旭
                                      法  官  林卉聆
                                      法  官  羅貞元
以上正本證明與原本無異。
如不服本判決應於收受判決後10日內向本院提出上訴書狀，並應
應敘述具體理由。其未敘述上訴理由者，應於上訴期間屆滿後20
日內向本院補提理由書( 均須按他造當事人之人數附繕本) 「切
勿逕送上級法院」。告訴人或被害人如對本判決不服者，應具備
理由請求檢察官上訴，其上訴期間之計算係以檢察官收受判決正
本之日期為準。
                                      書記官  王月香
中    華    民    國    99    年    2     月    9     日
附錄論罪科刑法條：
中華民國刑法第284條
因過失傷害人者，處 6 月以下有期徒刑、拘役或 5 百元以下罰
金，致重傷者，處 1 年以下有期徒刑、拘役或 5 百元以下罰金
。
從事業務之人，因業務上之過失傷害人者，處1 年以下有期徒刑
、拘役或1 千元以下罰金，致重傷者，處3 年以下有期徒刑、拘
役或2 千元以下罰金。
中華民國刑法第185 條之4
駕駛動力交通工具肇事，致人死傷而逃逸者，處6 月以上5 年以
下有期徒刑。

司法院資訊處製作；財團法人民間司法改革基金會備份。
